【裁判字號】    98,交聲,854
【裁判日期】    980328
【裁判案由】    違反道路交通管理處罰條例聲明異議
【裁判全文】
臺灣桃園地方法院交通事件裁定         98年度交聲字第854號
原處分機關  交通部公路總局新竹區監理所桃園監理站
異  議  人
即受處分人  甲○○
上列異議人即受處分人因違反道路交通管理處罰條例案件，對於
交通部公路總局新竹區監理所桃園監理站民國98年2 月27日所為
之處分（原處分案號：桃監裁罰字第裁52-DB0000000號）聲明異
議，本院裁定如下：
    主  文
異議駁回。
    理  由
一、原處分意旨略以：異議人即受處分人甲○○（下稱異議人）
    於民國98年1 月30日上午8 時15分許，騎乘車號F3W-189 號
    重型機車，行經桃園縣蘆竹鄉○○路與南崁路口，為桃園縣
    政府警察局蘆竹分局員警舉發「機車未依規定兩段式左轉」
    之違規，依道路交通管理處罰條例第48條第1 項第2 款，裁
    處罰鍰新臺幣（下同）600 元，並依同條例第63條第1 項第
    1 款規定，記違規點數1 點。
二、聲明異議意旨略以：異議人當時行經該路段時，並無兩段式
    左轉之標示，伊當時有告訴員警此事，員警稱一定有標示，
    伊回到現場確認，確實沒有兩段式左轉之標誌，伊認為應有
    標誌或標線才可以裁罰等語。
三、按道路交通管理處罰條例第48條第1 項第2 款規定：汽車駕
    駛人轉彎時，不依標誌、標線、號誌指示，處新臺幣600 元
    以上1,800 元以下罰鍰。同條例第63條第1 項第1 款並規定
    ：汽車駕駛人有第48條情形者，除依原條款處罰鍰外，並記
    違規點數1 點。又按道路交通安全規則第99條第2 項規定：
    「機器腳踏車行駛至交岔路口，其轉彎，應依標誌或標線之
    規定行駛；無標誌或標線者，應依第102 條及下列規定行駛
    ：一、內側車道設有禁行機車標誌或標線者，應依兩段方式
    進行左轉，不得由內側或其他車道左轉。... 」。
四、經查：
  (一)異議人上開違規事實，業據證人即舉發警員陳晏宗（桃園縣
    政府警察局交通隊）到庭證稱：舉發當時，現場有兩段式左
    轉之圓形牌，且地上有待轉區停車格之標線，內側車道也有
    標示禁型機車，伊於舉發之後再到現場，二段式左轉之圓形
    牌確實不見了，但那是舉發之後之情形等語甚詳（見本院卷
    第24頁）；並據另一舉發員警陳毅瞬（桃園縣政府警察局交
    通隊）到庭證稱：舉發當時，現場有兩段式左轉之標誌、標
    線等語明確（見本院卷第25頁），證人陳晏宗、陳毅瞬為執
    勤警員，與異議人互不相識，亦無仇怨，復到庭具結為以上
    之證述，應無甘冒偽證重罪而設詞誣陷異議人之理，且其所
    證本件舉發經過事實，具體明確，顯非一般憑空捏造證詞可
    擬，其等之證詞應可採信。
  (二)又按「機慢車左（右）轉待轉區線，用以指示... 機器腳踏
    車或慢車駕駛人分段行駛。... 本標線線型為白色長方形，
    線寬十五公分。劃設於停止線前端，設有枕木紋行人穿越道
    者，劃設於枕木紋行人穿越道前方。... 」道路交通標誌標
    線號誌設置規則第191 條定有明文，而本件上開路口設有機
    慢車左轉待轉區線，業經證人陳晏宗、陳毅瞬證述甚詳（參
    以證人繪製庭呈之現場圖，見本院卷第27-28 頁），且依異
    議人及證人提出之照片，該路口確實有機慢車左轉待轉區線
    （見本院卷第15、29、30頁），依上開道路交通安全規則第
    99條第2 項之規定，異議人行駛至該路口，即應依此標線之
    規定分段行駛。次按「『禁行機車』標字，用以告示本車道
    禁止... 機器腳踏車通行。... 」道路交通標誌標線號誌設
    置規則第178 條定有明文。該路口內側車道有禁行機車之標
    示，業據證人證人陳晏宗、陳毅瞬證述甚詳（參以證人繪製
    庭呈之現場圖，見本院卷第27- 28頁），並有證人提出之現
    場照片在卷可稽（見本院卷第29頁），依照前揭道路交通安
    全規則第99條第2 項之規定，縱使該路口無標誌或標線，亦
    應依兩段方式進行左轉，不得由內側或其他車道左轉。
  (三)再按「快慢車道分隔線，用以指示快車道外側邊緣之位置，
    劃分快車道與慢車道之界線。其線型為白實線，線寬為十公
    分，除臨近路口得採車道線劃設，並以六十公尺為原則外，
    應採整段設置，但交岔路口免設之。... 」道路交通標誌標
    線號誌設置規則第183 之1 條定有明文；又「機器腳踏車行
    駛之車道，應依標誌或標線之規定行駛；無標誌或標線者，
    依下列規定行駛：一、在未劃分快慢車道之道路，應在最外
    側二車道行駛... 」道路交通安全規則第99條定有明文。由
    異議人及證人庭呈之照片（見本院卷第15、29-30 頁），該
    路段除鄰近路口處外（路口處之雙白實線，用以分隔同向車
    道，並禁止變換車道，道路交通標誌標線號誌設置規則第14
    9 條參照），係以白色虛線區○○道，並未劃分快慢車道，
    是依上開規定，異議人應在最外側2 車道行駛，不得駛入內
    側車道進而左轉，附此敘明。
  (四)從而，異議人確有前揭違規事實，堪予認定，其上開所辯，
    自不足採。
五、綜上所述，異議人確實於前揭時、地，有未遵循機車兩段式
    左轉規定行駛之違規行為，原處分機關依道路交通管理處罰
    條例第48條第l 項第2 款之規定，裁處異議人罰鍰600 元，
    並依上揭條例第63條第1 項第1 款規定並記違規點數1 點並
    無不當。本件聲明異議為無理由，應予駁回。
六、依道路交通案件處理辦法第19條，裁定如主文。
中    華    民    國    98    年    3     月    28    日
                  交通法庭    法  官  林宜靜
以上正本證明與原本無異。
如不服本裁定，應於裁定送達後5 日內向本院提出抗告狀。
                              書記官  黃俊燁
中    華    民    國    98    年    4     月    3     日


司法院資訊處製作；財團法人民間司法改革基金會備份。
